【裁判字號】    99,訴,290
【裁判日期】    991203
【裁判案由】    偽造文書等
【裁判全文】
臺灣新竹地方法院刑事判決               99年度訴字第290號
公  訴  人  臺灣新竹地方法院檢察署檢察官
被      告  黃志中
上列被告因偽造文書等案件，經檢察官提起公訴（99年度偵字第
7357號），被告於本院準備程序為有罪之陳述，爰經合議庭裁定
由受命法官獨任行簡式審判程序，並判決如下：
    主    文
黃志中共同竊盜，處有期徒刑月，如易科罰金，以新臺幣壹仟
元折算壹日；又犯如附表編號一至編號三所示之罪，各處刑及沒
收如附表編號一至編號三所示。應執行有期徒刑壹年參月，如易
科罰金，以新臺幣壹仟元折算壹日。附表編號一至編號三所示信
用卡簽帳單特約商店收據聯持卡人簽名欄上偽造之「呂麗虹」署
押簽名共枚，均沒收。
    事    實
一、
(一)、黃志中與黃振浤（經檢察官另案通緝中）於民國99年9 月21
    日上午7 時許，至新竹縣芎林鄉○○路○段105號呂麗虹所經
    營之早餐店消費後，見呂麗虹管理使用之車牌號碼 5H-8945
    號自小貨車停放店外無人看管，認有機可乘，乃共同基於意
    圖為自己不法所有之犯意聯絡，由黃志中以借用打火機之名
    義引開呂麗虹之注意，再由黃振浤徒手竊取呂麗虹所有放置
    於上開自小貨車駕駛座上之皮包乙個得手（內有現金新臺幣
    2萬3,500元、皮夾乙只、身分證、健保卡各乙張、摩托車鑰
    匙乙串、住家遙控器乙個、郵局提款卡、三信銀行提款卡各
    乙張、卡號0000-0000-0000-0000 號之國泰世華商業銀行信
    用卡乙張等物）。
(二)、黃志中、黃振浤2 人竊得呂麗虹所有之皮包後，復共同基於
    行使偽造私文書及詐欺取財之犯意聯絡，一同乘坐友人羅成
    君（經檢察官另案偵辦中）駕駛之車牌號碼G7-0356 號自小
    客車，分別於附表編號一至編號三所示時間，相偕至附表編
    號一至編號三所示之特約商店，均推由黃振浤冒名持上開呂
    麗虹所有之國泰世華商業銀行信用卡刷卡購物，且於各次消
    費時，黃振浤均在信用卡簽帳單特約商店收據聯持卡人簽名
    欄上偽造「呂麗虹」署押簽名乙枚，用以證明「呂麗虹」消
    費之金額，並同意依照信用卡使用規定，將依簽帳單上所示
    之全部金額，付款予發卡銀行，而偽造該紙私文書，復將所
    偽造之信用卡簽帳單特約商店收據聯私文書持交店家留存，
    主張各該特約商店可依該紙簽帳單所載之金額，向國泰世華
    商業銀行請求付款之意思而行使之，致附表編號一至編號三
    所示各該特約商店店員均陷於錯誤，誤以為黃振浤為有權使
    用該信用卡消費之人，而同意黃振浤以上開信用卡刷卡消費
    之方式購買商品，並將該等商品交付予其收受，足生損害於
    呂麗虹、國泰世華商業銀行對信用卡持有人消費管理之正確
    性及附表編號一至編號三所示各該特約商店（盜刷時間、地
    點、金額、詐得財物、偽造署押態樣均詳如附表編號一至編
    三所示）。嗣黃志中、黃振浤於附表編號三所示該次盜刷詐
    騙得手後，欲繼續持卡冒名消費購物，惟因信用額度已用罄
    ，為大潤發大賣場新竹忠孝店結帳人員徐瑞香察覺有異旋報
    警處理，黃振浤見狀即趁隙逃逸，經警到場後當場逮捕黃志
    中，並扣得黃志中所有行動電話乙支（含SIM 卡乙張）、上
    開國泰世華商業銀行信用卡乙張、SONY廠牌DSLR-A330L型
    號數位單眼相機乙臺後，始循線查悉上情（信用卡業經發還
    呂麗虹、數位單眼相機已由徐瑞香領回）。
二、案經呂麗虹訴由新竹市警察局第二分局報告臺灣新竹地方法
    院檢察署檢察官偵查起訴。
    理    由
一、本件被告黃志中所犯普通竊盜罪、行使偽造私文書罪、詐欺
    取財罪等罪，均非死刑、無期徒刑、最輕本刑為3 年以上有
    期徒刑之罪，或高等法院管轄第一審之案件，被告於本院準
    備程序進行中，就被訴事實為有罪之陳述，經本院合議庭認
    合於刑事訴訟法第273條之1第1 項之規定，裁定進行簡式審
    判程序，合先敘明。
二、認定犯罪事實所憑之證據及理由：
    訊據被告黃志中對於前揭犯罪事實迭於警詢、偵訊、本院移
    審訊問、準備程序及簡式審判程序時均坦承不諱，核與告訴
    人呂麗虹、證人黃智彬、黃啟級、徐瑞香於警詢時指述大致
    相符（見偵查卷第9 至11頁【告訴人呂麗虹部分】、第12至
    14頁【證人黃智彬部分】、第15至17頁【證人黃啟級部分】
    、第18至20頁【證人徐瑞香部分】），此外，復有新竹市警
    察局第二分局扣押筆錄、扣押物品目錄表各乙份（見偵查卷
    第22至25頁）、保管單領據2 紙（見偵查卷第26至27頁）、
    附表編號一所示該次犯行之信用卡簽帳單特約商店收據聯乙
    紙（影本、原本均見偵查卷第28頁）、附表編號二、三所示
    2 次犯行之信用卡簽帳單特約商店收據聯各乙紙（影本見偵
    查卷第29至30頁，原本見本院99年度訴字第290 號卷後附本
    院證物存置袋內）、國泰世華銀行信用卡交易明細表影本乙
    紙（見偵查卷第31頁）、大潤發大賣場新竹忠孝店（當日）
    送貨單資料查詢影本乙紙（見偵查卷第32頁）、監視錄影翻
    拍照片6 張（見偵查卷第33至35頁）、公路監理電子閘門車
    號查詢汽車車籍所得資料2 紙（見偵查卷第98至99頁）、臺
    灣新竹地方法院檢察署公務電話紀錄2紙（見偵查卷第100至
    101 頁）在卷可資佐證。足見被告自白內容確與事實相符，
    可以採信。本案事證明確，被告犯行洵堪認定，自應依法予
    以論罪科刑。
三、論罪：
(一)、按信用卡簽帳單，係持卡人向特約商店消費後，簽署持卡人
    之姓名，由特約商店將存根聯則由特約商店取回，再由特約
    商店將之交與收單機構存查，資以向發卡銀行請款。該簽帳
    單由持卡人簽名，即表示持卡人同意依據其與發卡銀行間之
    約定，對其所購物品或接受服務，均應按簽帳單之消費金額
    ，付款予發卡銀行。故持卡人於簽帳單簽名，係對所簽金額
    負擔付款之義務，性質上屬消費付款契約書屬私文書，是該
    簽帳單含有收據及請款單之性質，應屬行使私文書之行為（
    最高法院90年度臺上字第6898號、91年度臺上字第2550號、
    91年度臺上字第4531號判決意旨參照）。又持信用卡交易，
    基本上於信用卡中心不依契約給付持卡人所消費之帳款予特
    約商店時，持卡人對於特約商店仍直接負有給付價金義務，
    從而持信用卡交易與通常之買賣並無差異，僅在價金給付後
    由發卡銀行經由信用卡中心代為付帳，而發卡銀行經由信用
    卡中心給付特約商店價金時，則就事後之權利關係發生變動
    ，亦即由持卡人對於發卡銀行負擔給付價金債務而已。是持
    卡人與特約商店間之交易，乃係以信任關係為基礎之授信契
    約，倘持卡人並無支付價金之意思與能力，而向特約商店提
    示信用卡消費，係屬對特約商店店員施行詐術。
(二)、核被告黃志中就事實欄一(一)部分，所為係犯刑法第320條第1
    項之普通竊盜罪；就事實欄一(二)部分，於附表編號一至編號
    三所示各次所為，均係犯刑法第216條、第210條之行使偽造
    私文書罪及同法第339條第1項之詐欺取財罪。又共犯黃振浤
    於附表編號一至編號三所示各次在信用卡簽帳單特約商店收
    據聯上偽造「呂麗虹」署押簽名之行為，係偽造私文書之階
    段行為，而其偽造私文書後復持以行使，其偽造私文書之低
    度行為，亦應為其後行使偽造私文書之高度行為所吸收，均
    不另論罪。
(三)、被告黃志中與共犯黃振浤間，就前揭普通竊盜、行使偽造私
    文書及詐欺取財等犯行，均有犯意聯絡及行為分擔，均應論
    以共同正犯。
(四)、被告黃志中於附表編號一至編號三所示3 次行使偽造私文書
    之時，即各同時著手於詐欺取財構成要件之實行，是以被告
    各所犯上述二罪間，應具有犯罪時間上之重疊關係，而可評
    價為一行為觸犯數個相異之罪名，為想像競合犯，均應依刑
    法第55條前段之規定，從一較重之刑法第216條、第210條行
    使偽造私文書罪處斷。
(五)、被告黃志中所犯上開普通竊盜乙罪、行使偽造私文書3 罪各
    罪間，犯意各別，行為互殊，犯罪地點、被害人、侵害法益
    亦均不相同，應予分論併罰。
四、科刑：
(一)、爰審酌被告不思守法自制，循正當途徑獲取所需，竟為貪圖
    一己之私，與共犯黃振浤共同竊取他人之物，復多次任意持
    竊得之信用卡而冒用他人身分消費，四處詐騙購物，視法律
    為無物，損及信用卡真正名義人及發卡銀行、特約商店之權
    益，紊亂社會經濟暨信用卡交易之金融秩序，實不足取，惟
    本件盜刷之金額尚非至鉅，參以被告於警詢、偵訊乃至本院
    審理時均坦承犯行，態度堪稱良好，然未賠償被害人分文及
    發卡銀行之損失，兼衡其犯罪之動機、目的、手段、智識程
    度等一切情狀，分別量處如主文、附表所示之刑，並定其應
    執行之刑，以示懲儆。又按司法院釋字第662 號解釋：「中
    華民國94年2月2日修正公布之現行刑法第41條第2 項，關於
    數罪併罰，數宣告刑均得易科罰金，而定應執行之刑逾6 個
    月者，排除適用同條第1 項得易科罰金之規定部分，與憲法
    第23條規定有違，並與本院釋字第366 號解釋意旨不符，應
    自本解釋公布之日起失其效力」，而刑法第41條第8 項於98
    年12月30日經總統公布：「第1 項至第4項及第7項之規定，
    於數罪併罰之數罪，均得易科罰金或易服社會勞動者，其應
    執行之刑逾6 月者，亦得適用之」，再依同日修正之刑法施
    行法第10條規定「刑法修正條文及本法修正條文，除施行日
    期者外，自公布日施行」，故修正之刑法第41條第8 項已經
    於98年12月30日生效，對於數罪併罰，數宣告刑均得易科罰
    金，而定應執行之刑超過6 個月之案件，依司法院大法官會
    議釋字第366號、第662號解釋意旨、98年12月30日公布之刑
    法第41條第8 項，仍得易科罰金。是本件被告所定應執行之
    刑雖逾有期徒刑6 月，依上開大法官會議解釋、法律規定，
    應諭知易科罰金之折算標準，爰就被告所宣告之刑，併定其
    應執行之刑，均諭知易科罰金之折算標準。
(二)、附表編號一至編號三所示信用卡簽帳單特約商店收據聯共 3
    紙，雖係供本案行使偽造私文書、詐欺取財犯罪所用之物，
    惟業經共犯黃振浤提出行使予各該特約商店收執存查，非屬
    被告所有，且非義務沒收之物，固不得宣告沒收，但該等信
    用卡簽帳單特約商店收據聯持卡人簽名欄上偽造之「呂麗虹
    」署押簽名共3枚，不問屬於犯人與否，均應依刑法第219條
    規定併予宣告沒收之。至於扣案被告黃志中所有行動電話乙
    支（含SIM 卡乙張），與本案無關，復非違禁物，本院無從
    宣告沒收，末此指明。
據上論斷，應依刑事訴訟法第273 條之1第1項、第299條第1項前
段，刑法第28條、第320條第1項、第216條、第210條、第219 條
、第339條第1項、第55條前段、第41條第1項前段、第8項、第51
條第5 款，刑法施行法第1條之1第1項、第2項前段，判決如主文
。
本案經檢察官黃惠欣到庭執行職務。
中    華    民    國    99    年    12    月    3     日
                  刑事第三庭  法  官  林惠君
以上正本證明與原本無異。
如不服本判決，應於收受本判決後10日內向本院提出上訴書狀。
上訴書狀應敘述具體理由，未敘述上訴理由者，應於上訴期間屆
滿後20日內補提理由書狀於本院（均須按他造當事人之人數附繕
本，並請勿「逕送上級法院」）。
中    華    民    國    99    年    12    月    3     日
                              書記官  蔣淑君
附錄本案論罪科刑法條：
刑法第320條第1項
意圖為自己或第三人不法之所有，而竊取他人之動產者，為竊盜
罪，處5年以下有期徒刑、拘役或5百元以下罰金。
刑法第216條
行使第210條至第215條之文書者，依偽造、變造文書或登載不實
事項或使登載不實事項之規定處斷。
刑法第210條
偽造、變造私文書，足以生損害於公眾或他人者，處5年以下有
期徒刑。
刑法第339條第1項
意圖為自己或第三人不法之所有，以詐術使人將本人或第三人之
物交付者，處5年以下有期徒刑、拘役或科或併科1千元以下罰金
。
附表：
┌──┬──────┬─────┬──────┬────┬────┬──────┬─────┐
│編號│主文罪名及宣│ 盜刷時間 │  盜刷地點  │盜刷金額│詐得財物│偽造署押態樣│   備註   │
│    │告刑        │          │            │        │        │            │          │
├──┼──────┼─────┼──────┼────┼────┼──────┼─────┤
│ 一 │黃志中共同行│99年9 月21│新竹市公道五│新臺幣  │汽油    │由黃振浤於信│(1)油料加入│
│    │使偽造私文書│日上午7 時│路3段708號之│（下同）│        │用卡簽帳單特│  羅成君駕│
│    │，足以生損害│35分許    │佳隆加油站  │500元   │        │約商店收據聯│  駛之車牌│
│    │於他人，處有│          │            │        │        │持卡人簽名欄│  號碼G7-0│
│    │期徒刑肆月，│          │            │        │        │上偽造「呂麗│  356 號自│
│    │如易科罰金，│          │            │        │        │虹」之署押簽│  小客車內│
│    │以新臺幣壹仟│          │            │        │        │名乙枚      │(2)信用卡簽│
│    │元折算壹日。│          │            │        │        │            │  帳單特約│
│    │如右列信用卡│          │            │        │        │            │  商店收據│
│    │簽帳單特約商│          │            │        │        │            │  聯影本、│
│    │店收據聯持卡│          │            │        │        │            │  原本見偵│
│    │人簽名欄上偽│          │            │        │        │            │  查卷第28│
│    │造之「呂麗虹│          │            │        │        │            │  頁      │
│    │」署押簽名壹│          │            │        │        │            │          │
│    │枚，沒收之。│          │            │        │        │            │          │
├──┼──────┼─────┼──────┼────┼────┼──────┼─────┤
│ 二 │黃志中共同行│99年9 月21│新竹市公道五│1萬7,999│ASUS廠牌│由黃振浤於信│信用卡簽帳│
│    │使偽造私文書│日上午8 時│路2段469號之│元      │WIN7T450│用卡簽帳單特│單特約商店│
│    │，足以生損害│49分許    │愛買大賣場新│        │0 型號筆│約商店收據聯│收據聯影本│
│    │於他人，處有│          │竹店        │        │記型電腦│持卡人簽名欄│見偵查卷第│
│    │期徒刑伍月，│          │            │        │乙臺    │上偽造「呂麗│29頁，原本│
│    │如易科罰金，│          │            │        │        │虹」之署押簽│見本院99年│
│    │以新臺幣壹仟│          │            │        │        │名乙枚      │度訴字第29│
│    │元折算壹日。│          │            │        │        │            │0 號卷後附│
│    │如右列信用卡│          │            │        │        │            │本院證物存│
│    │簽帳單特約商│          │            │        │        │            │置袋內    │
│    │店收據聯持卡│          │            │        │        │            │          │
│    │人簽名欄上偽│          │            │        │        │            │          │
│    │造之「呂麗虹│          │            │        │        │            │          │
│    │」署押簽名壹│          │            │        │        │            │          │
│    │枚，沒收之。│          │            │        │        │            │          │
├──┼──────┼─────┼──────┼────┼────┼──────┼─────┤
│ 三 │黃志中共同行│99年9 月21│新竹市○○路│2萬5,270│SonyEric│由黃振浤於信│信用卡簽帳│
│    │使偽造私文書│日9 時13分│300 號之大潤│元      │sson廠牌│用卡簽帳單特│單特約商店│
│    │，足以生損害│許        │發大賣場新竹│        │X10mini3│約商店收據聯│收據聯影本│
│    │於他人，處有│          │忠孝店      │        │G 型號行│持卡人簽名欄│見偵查卷第│
│    │期徒刑陸月，│          │            │        │動電話乙│上偽造「呂麗│30頁，原本│
│    │如易科罰金，│          │            │        │支、SONY│虹」之署押簽│見本院99年│
│    │以新臺幣壹仟│          │            │        │廠牌DS│名乙枚      │度訴字第29│
│    │元折算壹日。│          │            │        │LR-A330L│            │0 號卷後附│
│    │如右列信用卡│          │            │        │型號數位│            │本院證物存│
│    │簽帳單特約商│          │            │        │單眼相機│            │置袋內    │
│    │店收據聯持卡│          │            │        │乙臺    │            │          │
│    │人簽名欄上偽│          │            │        │        │            │          │
│    │造之「呂麗虹│          │            │        │        │            │          │
│    │」署押簽名壹│          │            │        │        │            │          │
│    │枚，沒收之。│          │            │        │        │            │          │
└──┴──────┴─────┴──────┴────┴────┴──────┴─────┘

司法院資訊處製作；財團法人民間司法改革基金會備份。
